【裁判字號】    90,重訴,293
【裁判日期】    901008
【裁判案由】    清償借款
【裁判全文】
臺灣彰化地方法院民事判決  九十年度重訴字第二九三號
    原      告  中國農民銀行股份有限公司
    法定代理人  戊○○
    訴訟代理人  甲○○
    被      告  丙○○○
                乙○○
    訴訟代理人  丁○○
右當事人間請求清償借款事件，本院判決如左：
    主      文
被告等應連帶給付原告新臺幣壹仟壹佰萬元，及自民國九十年一月十五日起至清償日
止，按年息百分之八．四０計算之利息，並自民國九十年二月十六日起至清償日止，
逾期在六個月以內，按上開利率百分之十計算之違約金，逾期超過六個月以上部分，
按上開利率百分之二十計算之違約金。
訴訟費用由被告等連帶負擔。
    事      實
甲、原告方面：
一、聲明：如主文所示。
二、陳述：
    被告丁○○於民國八十七年十二月十五日邀同被告丙○○○、乙○○為連帶保證
    人，向原告借款新臺幣（下同）一千一百萬元，約定借款期限至八十九年十二月
    十五日止，約定利息按原告農貸基本放款利率（借款時為年息百分之七．四一）
    加年息百分之一．０七計算，並隨原告基本放款利率之調整而機動調整，約定按
    月繳付利息，到期即將借款本息如數清償。如不按月清償利息，全部債務視為到
    期，未按期繳納利息或到期未履行債務時，自逾期之日起，逾期在六個月以內，
    按上開利率百分之十計算加付違約金，逾期超過六個月以上部分，按上開利率百
    分之二十計算加付違約金，詎前揭借款已屆清償期之後，被告等人就前揭借款自
    九十年一月十五日起即不依約定日期繳付本息，尚積欠借款本金一千一百萬元，
    嗣後迭經催討無效，為此依消費借貸及連帶保證之法律關係提起本訴，請求被告
    等應連帶負清償借款、利息及違約金之責，請求判決如訴之聲明所示。
三、證據：提出約定書影本三件、借據影本一件及繳息明細一件為證。
乙、被告方面：
一、聲明：求為判決駁回原告之訴。
二、陳述：
  (一)原告所提出的約定書是被告丁○○等三人分別簽名及蓋章的，而原告所提出的借
    據是由被告丁○○簽名及蓋章的，借據上所蓋用的印章與約定書原本所蓋用的印
    章相同，被告丙○○○、乙○○均有授權被告丁○○在借據上簽名及蓋章。被告
    丁○○已經有借到一千一百萬元，對原告主張借款未還之事實無意見，但被告目
    前沒有資力可以償還借款。
  (二)依據民法第一百八十四條及第一百八十八條之規定，被告丁○○、乙○○及訴外
    人郭淑芬、郭淑貞在合作金庫員林支庫的存款均被該行的行員劉文鏘盜領存款，
    被告丁○○已經準備向台灣彰化地方法院檢察署提起刑事告訴。因為被告丁○○
    、乙○○及訴外人郭淑芬、郭淑貞在合作金庫員林支庫的存款本來是要來支付清
    償原告本件借款的本金及利息，但都被劉文鏘盜領之後，被告就沒有錢可以清償
    本件借款及利息。
    理      由
一、原告主張被告丁○○邀同被告丙○○○、乙○○為連帶保證人，向原告借款一千
    一百萬元，尚有借款一千一百萬元未清償之事實，業據原告提出約定書影本三件
    、借據影本一件及繳息明細一件為證，復為被告三人所不爭執，自堪認原告之主
    張為真實。按有無資力償還係屬執行問題，不得據為不負履行義務之抗辯，此有
    最高法院十九年度上字第一七三三號判例可資參照，被告三人抗辯現無力清償云
    云，乃屬債務履行問題，並無礙原告之債權請求，是被告三人之抗辯理由洵不足
    採。又訴外人劉文鏘是否有盜領被告丁○○、乙○○等人在合作金庫員林支庫之
    存款，核與本件原告之請求無涉，被告等人據此抗辯請求駁回原告之訴，亦屬無
    理由。
二、從而，原告依據消費借貸及連帶保證之法律關係，請求被告等應連帶給付如主文
    第一項所示之借款、利息及違約金，於法有據，應予准許。
三、據上論結，本件原告之訴為有理由，依民事訴訟法第八十五條第二項判決如主文
    。
中      華      民      國    九十      年      十      月      八      日
                                   臺灣彰化地方法院民事第一庭
~B法      官  胡  文  傑
右為正本係照原本作成。
如對本判決上訴，須於判決送達後二十日內向本院提出上訴狀。
~B法院書記官  梁  高  賓
中      華      民      國    九十      年      十      月      八      日


司法院資訊處製作；財團法人民間司法改革基金會備份。
